最高法院刑事裁定　　　　　　　九十六年度台抗字第一六七號
抗　告　人　甲　○
上列抗告人因偽造文書案件，不服台灣高等法院中華民國九十五
年十二月二十九日駁回聲請再審之裁定（九十五年度聲再字第四
一五號），提起抗告，本院裁定如下：
    主  文
抗告駁回。
    理  由
本件抗告人甲○對原審法院九十五年度重上更(三)字第一號實體確
定判決（本院九十五年度台上字第六四七七號程序判決）聲請再
審，其聲請意旨略以：抗告人確經徵得陳貴蘭之同意而標取陳貴
蘭及其女陳玉華、陳玉惠所參加之互助會，此由抗告人於向陳貴
蘭借標其母女之互助會時，均交付抗告人為發票人之合作金庫六
合分庫（下稱合庫）支票予陳貴蘭，以清償部分借標會款之利息
及本金債務可證，如：抗告人於民國八十四年八月二十日徵得陳
貴蘭同意，以標息新台幣（下同）三千六百元標取陳貴蘭參加抗
告人於八十三年三月二十日起會之互助會，金額計六十七萬一千
元，已由抗告人於八十五年十一月二十日開立金額分別為二十八
萬元、二十三萬元之合庫支票二紙予陳貴蘭，但嗣因抗告人週轉
失靈致上開支票未能兌現；抗告人又於八十四年十月十五日徵得
陳貴蘭同意，以標息三千六百元標取陳貴蘭參加抗告人於八十三
年四月十五日起會之互助會，金額計三十九萬一千二百元，已由
抗告人於八十五年八月十五日開立金額分別為二萬元、十六萬四
千元、十萬元之合庫支票三紙予陳貴蘭，該三紙支票並由陳貴蘭
轉交其子陳光藝提示兌領；抗告人再於八十四年十一月十五日徵
得陳貴蘭同意，以標息三千八百元標取陳貴蘭參加抗告人於八十
三年四月十五日起會之互助會，金額計三十八萬八千四百元，已
由抗告人於八十五年八月中旬開立金額分別為二十萬元、十七萬
四千五百元之合庫支票二紙予陳貴蘭提示兌領；抗告人復於八十
五年七月二十五日徵得陳貴蘭同意，以標息四千元標取陳貴蘭以
陳玉惠名義參加抗告人於八十四年九月二十五日起會之互助會，
金額計三十二萬二千元，已由抗告人於八十五年八月初開立金額
為二十五萬元之合庫支票一紙予陳貴蘭提示兌領，此有抗告人於
九十五年十二月十五日向合庫所調取之上開支票歷史資料可證。
抗告人與陳貴蘭、陳玉華、陳玉惠並無其他金錢債務，倘陳貴蘭
未同意抗告人借標上開互助會，抗告人豈會於八十六年一月一日
宣布上開互助會停會之前開立前述合庫支票予陳貴蘭，故上開支
票歷史資料應可資為抗告人受有利判決之新證據，爰依刑事訴訟
法第四百二十條第一項第六款規定聲請再審云云。原裁定則以：
刑事訴訟法第四百二十條第一項第六款所謂發現確實之新證據，
除須該「新證據」可認為確實具有足以動搖原確定判決，而對受
判決人可為更有利判決之「確實性」外，尚須具備該證據係在事
實審法院於判決前已存在，因未經發現而不及調查斟酌，或審判
時未經注意，至其後始行發現之「嶄新性」特質，二者均不可或
缺，若未具備上開「確實性」與「嶄新性」兩種新證據之特性，
即不能據為聲請再審之原因。本件抗告人於九十五年十二月十五
日向合庫調取之上開支票歷史資料僅可證明其有使用各該支票，
並不足證明陳貴蘭已同意抗告人借標前開互助會，況陳貴蘭於原
審法院（九十五年度重上更(三)字第一號）審理中已否認曾同意抗
告人借標前開互助會，抗告人提出之上開支票歷史資料尚不具備
前述「確實性」與「嶄新性」兩種新證據之特性，自非刑事訴訟
法第四百二十條第一項第六款所稱發現確實之新證據，因而駁回
抗告人再審之聲請。查刑事訴訟法第四百二十條第一項第六款所
稱發現確實之新證據，乃指該證據於事實審法院判決前已經存在
，為法院及當事人所不知，未能援用審酌，事後始經發現，且就
該新證據之本身形式上觀察，毋須經調查程序，顯然可認為足以
動搖原確定之判決者而言。依上開聲請意旨所述，苟抗告人已徵
得陳貴蘭同意其標取互助會，並由其開立合庫支票以清償所積欠
之會款本金及利息，何以於徵得陳貴蘭同意借標互助會後，均於
時隔甚久始開立支票予陳貴蘭？且僅開立支票清償各該次借標會
款之部分本金及利息？抗告人與陳貴蘭母女間除本件會款欠債外
，是否確無其他金錢債務？凡此諸端，均攸關抗告人本件聲請再
審意旨能否由上開支票歷史資料予以證實，且非經調查程序不足
以審認，從該證據之本身形式上觀察，顯不足以動搖原確定之判
決，揆諸前揭說明，足徵上開支票歷史資料並非刑事訴訟法第四
百二十條第一項第六款所稱發現確實之新證據，原裁定據以駁回
抗告人再審之聲請，經核於法尚無違誤。抗告意旨仍執陳詞，就
原裁定已說明之事項，持憑己見，漫事爭辯，為無理由，應予駁
回。
據上論結，應依刑事訴訟法第四百十二條，裁定如主文。
中　　華　　民　　國　九十六　年　　四　　月  二十六  日
                      最高法院刑事第十庭
                          審判長法官  謝　俊　雄
                                法官  陳　世　雄
                                法官  魏　新　和
                                法官  吳　信　銘
                                法官  劉　介　民
      本件正本證明與原本無異
                                      書  記  官
中　　華　　民　　國　九十六　年　　五　　月　　二 　 日
                                                H
